【裁判字號】    88,訴,341
【裁判日期】    890904
【裁判案由】    違反懲治盜匪條例等
【裁判全文】
臺灣臺東地方法院刑事判決                          八十八年度訴字第三四一號
    公  訴  人  臺灣臺東地方法院檢察署檢察官
    被      告  子○○
    指定辯護人  本院公設辯護人  丙○○
    被      告  辛○○
    選任辯護人  吳漢成
右列被告等因違反懲治盜匪條例案件，經檢察官提起公訴（八十八年度偵字第二八六
二號）及函送併案審理（八十九年度偵字第一二九三號），本院判決如左：
    主  文
子○○共同連續意圖為自己不法所有，以脅迫致使不能抗拒，而取他人之物，處有期
徒刑玖年，褫奪公權伍年。扣案之玩具手槍壹把（含彈匣及子彈肆顆）、短刀壹把、
手套貳雙、口罩壹只、機車鑰匙參支、牛皮紙袋壹只，均沒收。盜匪所得財物新臺幣
捌拾捌元及大衛杜夫牌香煙壹包，發還被害人庚○○。
辛○○共同意圖為自己不法所有，以脅迫致使不能抗拒，而取他人之物，累犯，處有
期徒刑柒年陸月，褫奪公權伍年。扣案之玩具手槍壹把（含彈匣及子彈肆顆）、手套
貳雙、口罩壹只、機車鑰匙參支、牛皮紙袋壹只，均沒收。盜匪所得財物新臺幣壹仟
伍佰元，發還被害人庚○○。
    事  實
一、子○○、辛○○共同基於意圖為自己不法所有之概括犯意聯絡，先於附表甲編一
    所列時、地，夥同甲○○（別名悸凡，另案偵查中），持玩具手槍及短刀以行脅
    迫，至使被害人丁○○不能抗拒，而強取附表所示之財物，鍾、葉二人復又連續
    於附表甲編號二至五號所列時、地，以同一方式，使被害人交付如附表所示之財
    物。子○○於民國（下同）八十八年十一月十日下午十時許，為取得供犯盜匪罪
    所用之交通工具及躲避員警之查緝，乃基於意圖為自己不法所有之概括犯意，連
    續於附表乙編號一所列之地點，以自備之機車鑰匙，竊取如附表所示之機車，及
    與辛○○基於共同之犯意聯絡，意圖為彼等不法之所有，於附表乙編號二所列時
    、地，由辛○○在旁把風，子○○以自備鑰匙開啟機車之方式，竊取如附表所示
    之機車。嗣於八十八年十一月十五日五時十分許，在臺東市○○路○段三巷路口
    ，為警查獲，並扣得玩具手槍、短刀各壹把、手套貳雙、口罩壹只、機車鑰匙參
    支及盜匪自庚○○所得現金共新台幣共一千五百八十八元及大衛杜夫牌香牌一包
    。
二、案經臺東縣警察局臺東分局報請臺灣臺東地方法院檢察署檢察官偵查起訴，以及
    臺灣嘉義地方法院檢察署移送本院併案審理。
    理  由
一、右揭犯罪事實，業據被告子○○坦承不諱；另訊之被告辛○○固坦承附表甲編號
    二至五之犯行，惟矢口否認有附表甲編號一強盜及附表乙編號二竊取機車之行為
    ，辯稱：伊與甲○○、子○○係住在一起，但並不知他們去做什麼，．，伊對台
    中並不熟，不可能騎機車載他們云云。然查：辛○○參與共同強盜情事，業據甲○○迭於警訊及本院審理時，供述甚詳，其稱：「伊在公司之宿舍認識子○○與
    辛○○，鍾提議購買電玩之掃頻器，在資金不足之下，鍾提議並計畫用搶劫方式
    取得掃頻器．．子○○即計畫由我（甲○○）出面偽稱購買掃頻器，並交付一把
    普通小刀，做為作案時使用，而叫辛○○於作案後騎車接應我們離開。（見嘉義
    縣警察局刑案偵查卷宗第一頁背面）、「是鍾提議買，但籌不到錢，他說可以用
    搶的，後來是鍾買一把手槍，由我和鍾出面去搶，搶後我把被害人的車開到山區
    ，叫被害人下車，拿了所搶的東西後，是由辛○○騎機車接應我們離開」（見本
    院八十九年七月二十日訊問筆錄第四頁），經核與被告子○○供述情節相符，其
    供稱：「我與甲○○、辛○○共謀，於八十八年十月二十日二十三時四十五分，
    由甲○○使用行動電話約被害人丁○○，在台中中興倉儲大賣場．．，而甲○○
    在我亮出玩具槍後，即亮出藏於背後之短刀，將被害人及所駕駛之車輛強押至一
    處山區，迫使被害人及其同行男子下車，．．然後取走車內電子掃頻器、穩壓器
    等物之皮箱，由辛○○騎乘機車隨後接應，載我與甲○○返回宿舍。（見本院刑
    事卷第一Ｏ六頁背面），此外並有被害人丁○○指證辛○○曾向其偽稱購買電子
    掃頻器之指證相片一紙附卷可參，是被告辛○○顯已明知該犯罪計畫，且參與接
    應之行為分擔，被告上開否認犯罪之辯解，核屬避重就輕之詞，尚難採信。至於
    共同竊取機車部分，亦據共同被告子○○迭於警訊、偵查中供述甚詳，其供稱：
    「車號ＰＳＳ－四Ｏ七是我自己去竊取的，而車號ＨＤＤ－二Ｏ三號機車，辛○○則是擔任把風。」（臺東分局刑案偵查卷第七頁背面）、「第一次是我偷的，
    第二、三次是我與辛○○偷的。」（偵查卷第六頁背面），參以扣得辛○○所用
    之全罩式安全帽一頂、騎機車用之白色手套一雙可證，是被告辛○○辯稱並未共
    同竊取機車，顯為卸責之詞，不足採信，又同案被告子○○於審理中，改稱辛○○並未共同作案云云，核屬事後迴護被告辛○○之舉，亦尚難採信。再者被告二
    人之辯護人辯稱被告持搶之行為似未壓抑被害人之意思自由，而認未達致使不能
    抗拒之程度。然查：
  (一)按強盜罪之強暴、脅迫手段，祇須足以抑壓被害人之抗拒或使被害人身體上、精
    神上，處於不能抗拒之狀態為已足，其暴力縱未與被害人身體接觸或被害人實際
    無抗拒行為，仍於強盜罪之成立，不生影響，最高法院二十二年上字第三一七號
    、三十年上字第三○二三號著有明文可資參照。
  (二)經查，該玩具手槍經當庭勘驗雖不具殺傷力，然其外表與真槍相似，一般人甚難
    辨別為假槍，衡諸常情，一般人如遇人持槍脅迫強劫之情況，一般而言均會感到
    驚嚇畏懼，而處於不能抗拒之狀態，本件被害人丁○○於偵查中即證稱：「當子
    ○○進入後座後，即亮出手槍，使我心生畏懼，並令我開車行駛」（見嘉義縣警
    察局偵查卷第五頁），被害人戊○○亦證稱：「子○○就從他腰部拿槍出來，槍
    口對準我，說把店內所有現金裝在塑膠袋內，因我害怕，怕子○○手上拿槍會打
    死我，所以我照他的指示．．」（見臺東縣警察局偵查卷第十二頁背面），另被
    害人己○○亦證稱：「後座那個人下車後，向我表示要買一條大衛杜夫牌香煙後
    ，露出牛皮紙袋內一把手槍，要我將香煙及店內所有現金裝在袋子裏拿給他，我
    看到他有手槍很害怕，就拿了新台幣五百元及香煙一條交付給他」（同上卷第十
    五頁背面），又被害人癸○○證稱：「辛○○持槍抵住我左腹，同時喝令將所有
    現金交出來，由於我心生畏懼，就將櫃子內的抽屜打開」（同上卷第十七頁背面
    ）再者被害人庚○○亦證述：「（問：那妳害怕的心理是（為）何？）答：我看
    到槍會害怕是怕他會開槍」（見本院卷第一一八頁），參以被告二人互為助勢，
    被害人僅獨自一人又何能反抗，足見被害人等當時確已達不能抗拒之程度無訛，
    被告之辯護人上開所辯，尚非可採。此外，復有被害人壬○○、乙○○，分別於
    偵查中及本院審理中，供證屬實（本院卷第一五五頁），另有贓物領據四紙、相
    片十幀及作案之玩具手槍、短刀各一把、黑色手套一雙、口罩一只、機車鑰匙三
    支、牛皮紙袋一只扣案可證，及在被告子○○身上查獲之盜匪所得款項八十八元
    ，大衛杜夫牌香煙一包；在被告辛○○身上查獲之盜匪所得款項一千五百元可稽
    ，事證明確，被告二人犯行堪以認定。另被告子○○雖自白其於八十八年十一月
    十三日，於臺東市某醫院附近，又竊取第三部機車云云，惟查，被告於警訊時先
    供述係竊取二部機車，後又改稱三部，且對時間、地點亦非陳述明確，是其供述
    即非無疑，又臺東市區各醫院附近於八十八年十一月十日至十三日左右，並無重
    型機車失竊紀錄，有臺東縣警察局八九警刑（四）第三六三三號函在卷可考，是
    尚難僅以被告之自白，即以不利之認定，附此敘明。
二、按懲治盜匪條例於四十六年六月五日修正公布，刪除第八條施行期間一年及第十
    條依特種刑事案件訴訟條例審理之規定，其原第九條改為第八條，第十一條改為
    第九條。修正前本條例全部內容，曾經立法院民刑商法委員會審查，認尚有繼續
    沿用之必要，始改採為新法之全部條文，並重新調整條次，形式上雖是「修正」
    ，實質上係明白確認懲治盜匪條例已從臨時性舊法改制為常態性之刑事特別法，
    等同於制定新法。因此，懲治盜匪條例重新立法之合法性，應不因修正前曾施行
    期滿始以命令展期而有影響，合先明。核被告子○○就附表甲編號一至五及附
    表乙編號一至二所為，係犯懲治盜匪條例第五條第一項第一款之普通盜匪罪，及
    刑法第三百二十條第一項之普通竊盜罪；被告辛○○就附表甲編號一至五及附表
    乙編號二所為，係犯懲治盜匪條例第五條第一項第一款之普通盜匪罪，及刑法第
    三百二十條第一項之普竊盜罪。又被告二人與另案被告甲○○就附表甲編號一之
    強盜犯行及二人就編號二至五之盜匪、附表乙編號二之竊盜犯行，各具有犯意之
    聯絡及行為之分擔，均為共同正犯，另被告二人，先後所犯五次盜匪及被告子○○二次竊盜犯行，均時間緊接，手段相同，所犯構成要件相同之罪名，顯係基於
    概括之犯意反覆為之，均為連續犯，均應依刑法第五十六條連續規定論以一罪，
    並均加重其刑。被告二人所犯上開二罪間，有方法與結果之牽連關係，應依刑法
    第五十五條規定，從一重之懲治盜匪條例第五條第一項第一款之盜匪罪處斷。查
    被告正值年青之際，不思從事正職，為圖錢財，竟甘淪持玩具手槍在各處恣意行
    強，造成社會秩序紊亂不安，並影響被害人之身心安危至鉅，惟念其並未造成被
    害人之傷亡，且犯後已表悔悟，其犯後態度尚稱良好等一切情狀，量處如主文所
    示之刑。
三、扣案玩具手槍、短刀各壹把、手套貳雙、口罩壹只、機車鑰匙參支、牛皮紙袋一
    只，均為被告所有，且係供其犯罪所用之物，業據被告供明在卷，爰依刑法第三
    十八條第一項第二款之規定，宣告沒收。扣案贓物新台幣八十八元及一千五百元
    、大衛杜夫牌香煙一包，業據被告子○○供述係由被害人庚○○盜匪所得，是應
    發還被害人庚○○，至於大衛杜夫香煙一條、七星牌香煙一包，因已發還被害人
    ，及其他贓款及贓物業已花用殆盡或已滅失，故不另為發還之諭知。又安全帽二
    頂，並非被告所有，依法自不得宣告沒收。
據上論斷，應依刑事訴訟法第二百九十九條第一項前段，懲治盜匪條例第八條、第五
條第一項第一款、第七條第一項，刑法第三百二十條第一項、第二十八條、第五十六
條、第五十五條、第三十八條第一項第二款，判決如主文。
本案經檢察官洪政和到庭執行職務。
中    華    民    國      八十九    年    九        月        四        日
                                臺灣臺東地方法院刑事庭
                                    審判長法  官  蔡  勝  雄
                                          法  官  甘  大  空
                                          法  官  廖  建  彥
右正本證明與原本無異。
如不服本判決，應於判決送達後十日內向本院提出上訴狀。（須附繕本）
「切勿逕送上級法院」
                                          書記官  陳  美  鄉
中    華    民    國      八十九    年    九        月        四        日
附記：
懲治盜匪條例第八條：
刑法總則及刑法分則第一百六十七條、第三百四十七條第五項之規定，於盜匪案件仍
適用之。
懲治盜匪條例第五條第一項第一款：
有左列行為之一者，處無期徒刑或七年以上有期徒刑：
一、意圖為自己或第三人不法所有，以強暴、脅迫、藥劑、催眠術或他法致使不能抗
    拒而取他人之物或使其交付者。
懲治盜匪條例第七條第一項：
盜匪所得之財物，應發還被害人。
刑法第三百二十條第一項：
意圖為自己或第三人不法之所有，而竊取他人之動產者，為竊盜罪，處五年以下有期
徒刑、拘役或五百元以下罰金。


司法院資訊處製作；財團法人民間司法改革基金會備份。
